臺灣橋頭地方法院民事判決
  111年度岡簡字第123號
原      告  傅得河  
            傅郁晴  
上 列一 人
法定代理人  傅冠華  
共      同
訴訟代理人  蔡將葳律師
複 代理 人  宋孟陽律師
被      告  李信翰  

訴訟代理人  陳煜昇律師
上列當事人間請求侵權行為損害賠償(交通)事件，本院於民國11
1年11月30日言詞辯論終結，判決如下：
    主      文
原告之訴及假執行之聲請駁回。
訴訟費用由原告負擔。
    事實及理由
一、原告主張：被告於民國109年2月22日上午2時32分許駕駛車
    牌號碼0000-00號自用小客車，搭載原告傅得河之子即原告
    傅郁晴之父傅順誠，沿國道3號由南往北行駛，行經高雄市
    田寮區371.1公里處，因操作車輛不當以致上開汽車擦撞護
    欄後翻覆，嗣傅順誠爬出車外求救時，遭第三人蔡明漢駕駛
    車牌號碼0000-00自用小客車撞及，受有多處骨折與臟器破
    裂而當場死亡。依民法第184條、第191條之2、第192條及第
    194條規定，原告得請求被告賠償原告傅得河所支出之喪葬
    費用新台幣（下同）461,725元、原告傅得河之扶養費損失1
    ,076,214元、原告傅郁晴之扶養費損失397,550元及慰撫金
    各2,000,000元，扣除原告領取之強制汽車責任保險理賠2,0
    00,000元，原告傅得河得請求被告賠償2,537,939元，原告
    傅郁晴得請求被告賠償1,397,550元等情，並聲明：㈠被告應
    給付原告傅得河2,537,939元，原告傅郁晴1,397,550元，及
    均自起訴狀繕本送達翌日起至清償日止，按週年利率百分之
    5計算之利息。㈡原告願供擔保，請准宣告假執行。
二、被告則以：本件事故係因傅順誠於車輛行駛途中，至後座取
    物，不慎勾起手煞車，以致被告車失控，被告並無過失行為
    ，對原告之死亡亦無相當因果關係，原告請求被告負侵權行
    為損害賠償責任，於法無據等語，資為抗辯，並聲明：㈠原
    告之訴及假執行之聲請均駁回。㈡如受不利之判決，被告願
    供擔保請准宣告免為假執行。
三、本院之判斷：
　㈠按因故意或過失，不法侵害他人之權利者，負損害賠償責任
    ；故意以背於善良風俗之方法，加損害於他人者亦同；違反
    保護他人之法律，致生損害於他人者，負賠償責任。但能證
    明其行為無過失者，不在此限。汽車、機車或其他非依軌道
    行駛之動力車輛，在使用中加損害於他人者，駕駛人應賠償
    因此所生之損害，民法第184條、第191條之2前段定有明文
    。又侵權行為之債，以有侵權之行為及損害之發生，並二者
    間有相當因果關係為其成立要件。所謂相當因果關係，係指
    依經驗法則，綜合行為當時存在之一切事實，為客觀之事後
    審查，認為在一般情形下，有此環境、有此行為之同一條件
    ，均可發生同一結果者，則該條件為發生結果之相當條件，
    而認有相當因果關係；必以無此行為，雖必定不生此結果，
    但有此行為，按一般情形亦不生此結果，始為無相當因果關
    係。是相當因果關係由「條件關係」及「相當性」構成，必
    先肯定條件關係後，再判斷該條件之相當性。準此，倘行為
    人之行為與被害人之損害間無相當因果關係存在，行為人對
    於被害人乃至於間接被害人，自無庸負侵權行為損害賠償責
    任。
　㈡經查，被告於109年2月22日上午2時32分許駕駛車牌號碼0000
    -00號自用小客車，搭載原告傅得河之子即原告傅郁晴之父
    傅順誠，沿國道3號由南往北行駛，行經高雄市田寮區371.1
    公里處時，上開汽車擦撞護欄後翻覆，嗣傅順誠爬出車外求
    救時，遭第三人蔡明漢駕駛車牌號碼0000-00自用小客車撞
    及，受有多處骨折與臟器破裂而當場死亡。又刑事部分，被
    告所涉過失致人於死罪嫌，經台灣橋頭地方檢察署檢察官以
    111年度偵字第10425號為不起訴處分，經原告聲請再議，經
    台灣高等檢察署高雄檢查分署以111年度上聲議字第1736號
    駁回再議，原告不服，向本院刑事庭聲請交付審判在案等情
    ，為兩造所不爭執，並經本院調閱上開偵查卷宗查明無訛，
    堪信為實在。
　㈢被告雖辯稱本件事故係因傅順誠從前座至後座取物，而拉起
    手煞車，致被告車失控，因而撞及護欄翻覆，被告就本件事
    故應無過失可言云云，惟民法第191條之2係將主觀要件之舉
    證責任倒置，轉由加害人就其無故意、過失負舉證責任，是
    關於被告無過失之事實，自應由被告負舉證責任。然被告就
    此僅說明車輛翻覆原因眾多，並非僅基於駕駛人不當駕駛，
    不良路面狀態及天氣均有可能造成云云，並未提出任何證據
    以實其說，且依警製道路交通事故調查報告表（一）所載，
    當時天氣情、道路型態為直路，路面鋪設柏油，其狀態為乾
    燥無缺陷且無障礙物（見本院卷第63頁），自無被告所謂不
    良路面或天氣可言，則被告此部分之抗辯，自無可採。又被
    告於本件刑案雖聲稱係因傅順誠要把被告之包包丟到後座，
    因此拉到手煞車云云，惟被告就此亦未提出任何證據加以證
    明，依上開說明，自應認被告就本件事故之發生，有其過失
    。
　㈣經台灣橋頭地方檢察署檢察官相驗，經法醫解剖結果，傅順
    誠送驗血液檢出酒精濃度0.114%（見本件刑案相驗卷第354
    頁），且當時傅順誠係在被告車外遭第三人撞擊而死亡，亦
    為兩造所不爭執，足見被告於警詢時所稱傅順誠於乘車當時
    已有飲酒，車輛翻覆後，傅順誠脫困至車外，遭第三人撞擊
    死亡等語（見本院卷第77、83頁），應屬實在。則被告車雖
    因被告過失行為而翻覆導致本件事故發生，惟傅順誠之死亡
    ，係因其自己脫困至車外，且未能至安全處等待救援所致，
    即被告之過失行為與傅順誠死亡間，因傅順誠自己行為介入
    而難認有相當因果關係存在，是被告之過失行為與傅順誠之
    死亡間，既無相當因果關係，則依上開說明，原告為間接被
    害人，其等請求被告就傅順誠之死亡，負侵權行為損害賠償
    責任，於法即屬無據。
四、綜上所述，本件原告依侵權行為法律關係，請求被告給付原
    告傅得河2,537,939元，原告傅郁晴1,397,550元，及均自起
    訴狀繕本送達翌日起至清償日止，按週年利率百分之5計算
    之利息，為無理由，應予駁回。又原告之訴既經駁回，其等
    假執行之聲請已失所依附，應併駁回之。
五、本件為判決基礎之法律關係已臻明確，兩造其餘之攻擊防禦
    方法核與判決結果不生影響，毋庸一一論列，併此敘明。
六、訴訟費用負擔之依據：民事訴訟法第78條。
中　　華　　民　　國　　111 　年　　12　　月　　8 　　日
                岡山簡易庭  法  官  林昶燁
以上正本係照原本作成。
如對本判決上訴，須於判決送達後20日內向本院提出上訴狀。如
委任律師提起上訴者，應一併繳納上訴審裁判費。
中　　華　　民　　國　　111 　年　　12　　月　　8 　　日
                            書記官  顏崇衛